臺灣高等法院高雄分院刑事判決　　　　　 96年度上易字第8號
上　訴　人
即　被　告　乙○○
選任辯護人　梁智豪　律師
上列上訴人因詐欺案件，不服臺灣澎湖地方法院95年度訴緝字第
1 號中華民國95年12月1 日第一審判決（起訴案號：臺灣澎湖地
方法院檢察署90年度緝偵字第14號），提起上訴，本院判決如下
：
    主  文
原判決撤銷。
乙○○犯詐欺取財罪，處有期徒刑壹年，緩刑伍年，並向甲○○
支付如附件（95年11月28日債務清償和解書）所示金額。
    事  實
一、乙○○意圖為自己不法之所有，於民國87年 6月間某日，持
    外觀類似「高雄縣鳳山市○○○路89號房屋」建物所有權狀
    之物，至澎湖縣白沙鄉赤崁村 365號之甲○○住處（乙○○
    因在澎湖地區經常搭乘甲○○駕駛之計程車而雙方結識），
    向甲○○詐稱：上開房屋及坐落之基地為其所有，因突逢家
    變，需款孔急，願以新臺幣（下同） 500萬元出售云云，甲
    ○○不疑有他而陷於錯誤，誤以為給付價款，即可取得上開
    房地之所有權，遂於87年7 、8 月間起陸續交付乙○○共計
    480 萬5500元（其中以附表一方式交付31萬8 千元，以附表
    二方式交付2 萬元，另由不知情之乙○○之子莊聖義代收50
    萬元，另一次則在乙○○小叔陳昌富目睹下交付150 萬元，
    此部分共計233 萬8 千元）。嗣因乙○○逃匿無蹤，遍尋不
    著，甲○○始知受騙。
二、案經甲○○訴由臺灣澎湖地方法院檢察署檢察官偵查起訴。
    理  由
一、本件上訴人即被告乙○○所犯係死刑、無期徒刑、最輕本刑
    為 3年以上有期徒刑以外之罪，已經被告就被訴事實為有罪
    之陳述，經本院聽取當事人之意見後，依刑事訴訟法第 273
    條之1第1項之規定，裁定進行簡式審判程序。本件卷內之物
    證、書證等證據，依同法第273條之2規定，不受第159條第1
    項關於傳聞法則規定之限制，依法均有證據能力，合先明
    。
二、上開事實，業據被告於本院認罪在卷，並坦承告訴人甲○○
    有交付四百餘萬元等情（見本院卷第49、60頁），又據：
(一)、告訴人於偵查、原審指證明確，並有原審法院88年度促字第
    1025號支付命令及確定證明在卷足憑，又告訴人以附表一方
    式交付31萬8千元，以附表二方式交付2萬元部分，亦有告訴
    人於澎湖第二信用合作社存提款對帳單、交易明細表等件足
    佐。至於告訴人雖在原審法院審理時，對於付款時點有不同
    陳述，但應係歷經多年後，記憶不清所致，告訴人實際付款
    時點應以其於偵查及原審法院初訊所述較為可採。
(二)、證人即告訴人鄰居曾林練於偵查中具結證稱：「從訂房子到
    買房子我都知道‧‧‧甲○○拿錢給被告後，拿了一張所有
    權狀給我看」（90年偵緝字第14號第13頁），又證人即被告
    之子莊聖義於偵查中亦陳明：「我確實有向甲○○拿過錢，
    並匯到我媽媽的戶頭」（89年偵緝字第 9號第42頁）、「我
    媽媽叫我去拿錢，1次20萬，1次30萬」（89偵緝字第 9號第
    11頁），另證人即被告之小叔陳昌富亦於原審證稱：「有看
    到告訴人拿140 多萬或150 萬元到我們家找被告，然後把錢
    拿給她，說是要買高雄的房子，都是拿現金」（訴字卷第97
    頁）等情在卷。
(三)、原審向高雄縣鳳山地政事務所查訊結果，並無門牌號碼「高
    雄縣鳳山市○○○路89號」房屋之登記資料，該房屋應未辦
    理保存登記等情，業據該所函覆在卷（訴字卷第20頁），然
    告訴人復指稱有此權狀一節，堪認被告係以外觀類似「高雄
    縣鳳山市○○○路89號房屋」建物所有權狀之物向告訴人出
    示，並陳稱該房屋為其所有，願以 500萬元出售云云，被告
    所為顯係施用詐術，使告訴人陷於錯誤，以為該房地確為被
    告所有，若給付價款，可取得該房地之所有權，而陸續交付
    金錢，被告詐欺之不法所有意圖甚明，本件事證明確，被告
    詐欺取財犯行，足以認定。
三、核被告所為，係犯刑法第339條第1項之詐欺取財罪。原判決
    對被告據以論罪科刑，固非無見。然查被告詐欺金額應係48
    0萬5500元，原判決僅認定233萬 8千元，自有未洽。被告上
    訴意旨，指摘原判決量刑過重（見本院卷第48頁），雖無理
    由，但原判決有上述可議，應將原判決撤銷改判。審酌被告
    為圖一己私利，利用告訴人智識程度較低，亟欲購屋之弱點
    ，藉詞騙取告訴人鉅款之犯罪情節非輕，念其餘本院審理時
    業已坦承犯行，並與告訴人就賠償方式達成和解（如附件所
    示）且均按期履行（見本院卷第 64-67頁匯款單據等）等一
    切情狀，量處如主文所示之刑。
四、查被告前於75年間，因動產擔保交易法案件，經法院判處有
    期徒刑5 月確定，於75年11月18日易科罰金執行完畢後，5
    年以內未曾因故意犯罪受有期徒刑以上刑之宣告，有臺灣高
    等法院被告前案紀錄表一份附卷可稽（見本院卷第10頁），
    又被告與告訴人達成和解，有和解書在卷可憑（見原審卷第
    127 頁）；且告訴人亦於本院陳明被告已按期履行（見本院
    卷第56頁及第64-67 頁匯款單據等），足認被告經此論罪科
    刑之教訓，當知警惕，應無再犯之虞，本院認其所宣告之刑
    ，以暫不執行為適當，爰併宣告緩刑5 年。又斟酌被告與告
    訴人上開和解情形，並命被告向告訴人支付如附件（95年11
    月28日債務清償和解書）所示金額。
五、不另為無罪諭知部分：
(一)、公訴意旨另以被告於上開時、地，詐騙告訴人時尚行使偽造
    之所有權狀，因認此部分涉犯刑法第216、211條之行使偽造
    公文書罪嫌。
(二)、經查本件公訴人認被告涉有行使偽造公文書罪嫌，係以告訴
    人、證人曾林練等人之指述為據，然被告則否認有此部分犯
    行，又告訴人、證人曾林練雖指述被告出示偽造之房屋所有
    權狀，卻未能說明究自何處分辨出該紙權狀為偽造，本件亦
    無有所謂被告出示之該紙房屋所有權狀扣案可供調查，是以
    ，被告出示所謂外觀類似房屋所有權狀之內容究竟如何，尚
    難證明，在無其他具體證據認定被告有何行使偽造所有權狀
    ，被告被訴此部分罪嫌，尚屬不能證明。然因公訴人認此部
    分與上開論罪科刑部分，有修正前刑法牽連犯之裁判上一罪
    關係，故不另為無罪之諭知。
據上論結，應依刑事訴訟法第369條第1項前段、第364條、第299
條第1 項前段，刑法第339 條第1 項、第74條第1 項第2 款、第
2 項第3 款，刑法施行法第1 條之1， 判決如主文。
本案經檢察官張其主到庭執行職務。
中　　華　　民　　國　　96　　年　　4 　　月　 　3　　日
                  刑事第一庭    審判長法  官  郭雅美
                                      法  官  莊崑山
                                      法  官  張意聰
以上正本證明與原本無異。
本判決不得上訴。
中　　華　　民　　國　　96　　年　　4 　　月　 　3　　日
　　　　　　　　　　　　　　　　　　　書記官  呂素珍
附錄本判決論罪科刑法條：
刑法第339條第1項：
意圖為自己或第三人不法之所有，以詐術使人將本人或第三人之
物交付者，處5年以下有期徒刑、拘役或科或併科1千元以下罰金
。
附表一：甲○○轉帳至乙○○帳戶部分
┌──┬────┬─────┬──────┬──────┐
│編號│日期    │金額      │甲○○轉出帳│匯入乙○○帳│
│    │        │          │號          │號          │
├──┼────┼─────┼──────┼──────┤
│一  │87.8.13 │20萬元    │澎湖二信白沙│澎湖二信白沙│
│    │        │          │00-00000000 │00-0000000  │
├──┼────┼─────┼──────┼──────┤
│二  │87.8.31 │10萬元    │同上        │同上        │
│    │        │          │            │            │
├──┼────┼─────┼──────┼──────┤
│三  │87.11.24│8千元     │同上        │同上        │
│    │        │          │            │            │
│    │        │          │            │            │
│    │        │          │            │            │
├──┼────┼─────┼──────┼──────┤
│四  │87.12.31│1萬元     │同上        │同上        │
│    │        │          │            │            │
└──┴────┴─────┴──────┴──────┘
附表二：甲○○匯款至乙○○帳戶部分
┌───┬─────┬─────┬───────┐
│編號  │日期      │金額      │匯入乙○○帳戶│
├───┼─────┼─────┼───────┤
│一    │88.3.20   │3000元    │土地銀行苓雅分│
│      │          │          │行000000000000│
├───┼─────┼─────┼───────┤
│二    │88.4.14   │12000元   │同上          │
│      │          │          │              │
├───┼─────┼─────┼───────┤
│三    │88.4.27   │5000元    │同上          │
│      │          │          │              │
└───┴─────┴─────┴───────┘
